ACORDAO-COMPLETO-2583577

ACÓRDÃO DE RELAÇÃO

ACÓRDÃO DE RELAÇÃO 3110/2023 ATA 10/2023 - SEGUNDA CÂMARA

Acórdão 3110/2023-TCU-Segunda Câmara
	VISTOS e relacionados estes autos da Tomada de Contas Especial instaurada pelo Instituto Nacional de Colonização e Reforma Agrária - Incra, em desfavor da Fundação de Estudos e Pesquisas Agrícolas e Florestais - Fepaf e do Sr. Iraê Amaral Guerrini, em razão da não comprovação da regular aplicação dos recursos repassados pela União, por meio do Convênio 20000/2005 (Siafi 523255) , firmado entre o Incra e Fepaf, o qual teve por objeto a promoção do fomento ao cooperativismo e associativismo nos projetos de assentamentos da reforma agrária;
	Considerando que, por meio do Acórdão 2285/2022-TCU-Plenário, este Tribunal aprovou a Resolução/TCU 344/2022, cujo texto estabelece que as pretensões punitiva e ressarcitória nos processos de controle externo (exceto para atos de pessoal) prescrevem em cinco anos (art. 2º, prescrição principal) ou em três, se o processo ficar paralisado, pendente de julgamento ou despacho (art. 8º, prescrição intercorrente) , conforme o previsto na Lei 9.873/1999 (art. 1º) , diploma que regula o prazo para o exercício da ação punitiva movida pela Administração Pública Federal;
	Considerando que a instrução produzida pela Unidade de Auditoria Especializada em Tomada de Contas Especial - AudTCE (peça 165) manifestou-se pela ocorrência da prescrição intercorrente, sugerindo, com fulcro nos arts. 8º e 11 da Resolução/TCU 344/2022, o arquivamento do processo, posicionamento que contou com a anuência do Ministério Público junto ao TCU, representado pelo Procurador Rodrigo Medeiros de Lima (peça 168) ;
	Considerando que, no caso concreto em exame, o termo inicial da contagem do prazo da prescrição principal ocorreu em 6/04/2010, data do último pagamento indevido de natureza continuada (art. 4°, inciso II) , bem assim que o termo inicial da contagem da prescrição intercorrente ocorreu em 13/07/2011, data em que ocorreu o primeiro ato apuratório das contas; e
	Considerando os principais eventos processuais interruptivos da prescrição apontados pela AudTCE (item 30.1 da instrução, peça 165) e atentando que o intervalo havido entre o parecer financeiro encaminhado pelo INCRA-SR, em 14/11/2013 (peça 100) , e a apresentação de defesa da Fepaf, em 7/08/2017  (peça 124) , foi superior ao triênio previsto no art. 8º, caput, da Resolução/TCU 344/2022, restando caracterizada a prescrição intercorrente.
	ACORDAM os Ministros do Tribunal de Contas da União, com fundamento nos arts. 8º e 11 da Resolução/TCU 344/2022, em determinar o arquivamento dos presentes autos, ante o reconhecimento da prescrição intercorrente das pretensões punitiva e de ressarcimento, sem prejuízo de encaminhar cópia desta deliberação ao Instituto Nacional de Colonização e Reforma Agrária e aos responsáveis, de acordo com os pareceres emitidos nos autos:
1. Processo TC-Processo 012.656/2021-6 (TOMADA DE CONTAS ESPECIAL) 
	1.1. Responsáveis: Fundação de Estudos e Pesquisas Agrícolas e Florestais - Fepaf (50.786.714/0001-45) e Iraê Amaral Guerrini (XXX.386.408-XX) .
	1.2. Entidade: Instituto Nacional de Colonização e Reforma Agrária - Incra.
	1.3. Relator: Ministro-Substituto Marcos Bemquerer Costa.
	1.4. Representante do Ministério Público: Procurador Rodrigo Medeiros de Lima.
	1.5. Unidade Técnica: Unidade de Auditoria Especializada em Tomada de Contas Especial (AudTCE) .
	1.6. Representação legal: Antonio Soares Batista Neto (139024/OAB-SP) e Paulo Sergio Lopes Furquim (172.233/OAB-SP) , representando Fundação de Estudos e Pesquisas Agrícolas e Florestais. 
	1.7. Determinações/Recomendações/Orientações: não há.

Segunda Câmara

Fundação de Estudos e Pesquisas Agrícolas e Florestais - Fepaf (50.786.714/0001-45) e Iraê Amaral Guerrini (XXX.386.408-XX).

MARCOS BEMQUERER

Antonio Soares Batista Neto (139024/OAB-SP) e Paulo Sergio Lopes Furquim (172.233/OAB-SP), representando Fundação de Estudos e Pesquisas Agrícolas e Florestais.

Procurador Rodrigo Medeiros de Lima.

TOMADA DE CONTAS ESPECIAL (TCE)

Unidade de Auditoria Especializada em Tomada de Contas Especial (AudTCE).